【裁判字號】    95,上訴,3115
【裁判日期】    951024
【裁判案由】    詐欺等
【裁判全文】
臺灣高等法院刑事判決                95年度上訴字第3115號
上  訴  人  臺灣新竹地方法院檢察署檢察官
被      告  丑○○
            癸○○
            甲○○
            未○○
            丙○○
上列上訴人因被告詐欺等案件，不服臺灣新竹地方法院95年度訴
字第403號，中華民國95年6月30日第一審判決（起訴案號：臺灣
新竹地方法院檢察署95年度偵字第2683號），提起上訴，本院判
決如下：
    主  文
原判決撤銷。
丑○○共同以犯意圖為自己不法之所有，以詐術使人將本人之物
交付之罪為常業，累犯，處有期徒刑伍年。如附表三所示之物均
沒收。
癸○○共同以犯意圖為自己不法之所有，以詐術使人將本人之物
交付之罪為常業，處有期徒刑肆年。如附表三所示之物均沒收。
甲○○共同以犯意圖為自己不法之所有，以詐術使人將本人之物
交付之罪為常業，處有期徒刑肆年。如附表三所示之物均沒收。
未○○共同以犯意圖為自己不法之所有，以詐術使人將本人之物
交付之罪為常業，處有期徒刑肆年。如附表三所示之物均沒收。
丙○○幫助以犯意圖為自己不法之所有，以詐術使人將本人之物
交付之罪為常業，處有期徒刑貳年陸月。扣案之NOKIA7210及 MO
TOROLA行動電話各壹支均沒收。
    事  實
一、丑○○（前曾於91年 6月間，因違反電業法案件，經臺灣臺
    中地方法院於92年 7月11日，以92年度訴字第1115號刑事判
    決判處有期徒刑3月，嗣於同年8月11日確定，並於同年 8月
    28日易科罰金執行完畢，構成累犯）、癸○○、甲○○、未
    ○○與中國大陸地區姓名年籍不詳綽號「阿東」、「小陳」
    、「阿宏」、「大船」、「大胖」等成年人，共同出於為自
    己不法所有目的之常業詐欺意思聯絡及行為分擔，自民國94
    年 9月間某日起至同年12月底某日止，共組常業詐欺集團。
二、丙○○與年籍不詳綽號「阿南」之成年男子，均明知近年來
    臺灣社會盛行以虛設、租賃、借用或買賣人頭帳戶之方式，
    供詐騙集團作為詐欺他人交付財物或恐嚇他人交付贖金等不
    法用途，亦知金融機構帳戶係個人理財之重要工具，且關係
    個人財產、信用之表徵，應可預見他人向其收購金融機構帳
    戶之存摺、印章、金融卡及可語音查詢個人存款帳戶之密碼
    者，目的及手段詭異，應有持帳戶等相關物件，供己詐騙或
    恐嚇他人錢財之意圖，竟因缺錢花用，基於幫助不特定犯罪
    集團意圖為自己不法所有，以詐術使人將本人之物交付之常
    業犯罪意思，其等自94年 9月間某日起至同年12月月底某日
    止，先後多次委託分類廣告仲介業者傅學蘭及綽號「咪琪」
    之女子（另由檢察官偵辦中），在自由時報上刊登「借錢免
    求人，專收簿子，0000000000號、宋先生」等類似而署名不
    同聯絡人及電話號碼之廣告或以前開內容之廣告紙夾報方式
    ，向不特定多數人以一般金融機構帳戶存簿、提款卡乙份新
    臺幣（下同）3,000元至4,000元不等；郵局帳戶存簿、提款
    卡乙份 8,000元之金額，收購他人在金融機構申請之帳戶存
    簿及提款卡、印章等物品，以此方式收購王謚烊、許進吉（
    均另由臺灣新竹地方法院檢察署檢察官《下稱檢察官》聲請
    移轉臺灣臺中地方法院檢察署偵辦中）、楊文杰、李新斌等
    人在金融機構申請之帳戶存簿、提款卡、密碼等物品，再以
    每份高於收買價格2,000元之代價，販售予丑○○。
三、丑○○向丙○○、「阿南」（起訴書誤載為「阿男」）購買
    上開人頭帳戶，及另向姓名年籍不詳綽號「阿龍」之成年男
    子，購買陳正雄（另由檢察官聲請移轉臺灣高雄地方法院檢
    察署偵辦中）、李月雲（另由檢察官聲請移轉臺灣嘉義地方
    法院檢察署偵辦中）、楊叢福（另由檢察官聲請移轉臺灣板
    橋地方法院檢察署偵辦中）、陳鍠鎮（另由檢察官聲請移轉
    臺灣臺南地方法院檢察署偵辦中）、吳鴻霖、林泰花、陳盡
    旭、林家福、程曼玲、林子淵等人在金融機構申請之帳戶存
    簿、提款卡、密碼及門號0000000000號、0000000000號、00
    00000000號、0000000000號、0000000000號、0000000000號
    、0000000000號0000000000號、0000000000號、0000000000
    號等人頭行動電話，供上開詐欺集團使用。
四、丑○○收購上開人頭帳戶後，即將人頭帳戶之帳號、密碼、
    語音轉帳密碼，轉知在中國大陸綽號「阿東」、「咖啡」、
    「阿宏」、「大胖」等人士。在大陸某詐欺集團之不詳人士
    ，即利用附表一所示之詐騙手段，使辛○○等人陷於錯誤，
    分別將如附表一所示不等之金錢，匯入或轉帳入其等事先設
    計如附表一所示之人頭帳戶內，該詐欺集團中代號「阿東」
    、「小陳」、「阿宏」、「大船」、「大胖」等成員，即以
    電話通知丑○○負責領取贓款，丑○○並指揮擔任提款工作
    （俗稱車手）之癸○○、甲○○、未○○，持上開人頭帳戶
    存摺、印章及提款卡等物，在臺中縣、市等地區，或共同或
    單獨以提款卡或臨櫃提領方式，提領如附表所示辛○○等人
    遭詐欺所匯出、轉帳之贓款，癸○○、甲○○、未○○再將
    領得之贓款交予丑○○保管，丑○○、癸○○、甲○○、未
    ○○等4人，每人扣除提領贓款總額之 2.5%之報酬（附表一
    編號1及8為5%之報酬），均以此犯罪為業，恃此為生，餘款
    則由丑○○以戶名筑邦股份有限公司，帳號國泰世華商業銀
    行中和分行000000000000號，轉匯在大陸地區由「阿東」、
    「小陳」、「阿宏」、「大船」、「大胖」等人指定之帳戶
    內。
五、本件因辛○○受詐騙108萬3,000元向警察機關報案處理，經
    警察機關聲請通訊監察書監聽該詐騙集團使用之電話，發現
    被詐騙地點係在新竹轄區等地，乃報請臺灣新竹地方法院檢
    察署檢察官偵辦，經查悉集團據點及成員後，於95年5月3日
    向臺灣新竹地方法院聲請搜索票同步搜索及執行拘提丑○○
    等人，並於95年5月4日分別在：(一)丑○○位於臺中市南屯區
    ○○○街9號7樓住處查獲，扣得其所有供本件犯罪所用之SI
    M卡6枚、存款明細表2張（林玉玲、黃萌貴）、登記電話便
    條紙3張及自動櫃員機交易明細表6張等物；(二)丙○○位於臺
    中縣沙鹿鎮○○路東明巷130弄57號201室查獲，扣得其所有
    供本件犯罪所用之NOKIA7210、MOTOROLA行動電話各1支等物
    ；(三)癸○○位於臺中市○區○○路25號5樓之2租屋處查獲，
    扣得其所有供本件犯罪所用之NOKIA7210行動電話1支等物；
    (四)甲○○位於臺中縣大里市○○○街5號7樓住處查獲；(五)未
    ○○位於臺中縣大平市○○路 286巷26號住處查獲，始知上
    情。
六、案經辛○○、己○○、子○○、寅○○、戊○○、辰○○、
    庚○、乙○○、壬○○、宋家麟、巳○○、卯○○訴由新竹
    市警察局移送臺灣新竹地方法院檢察署檢察官偵查起訴。
    理  由
壹、認定犯罪事實所根據的證據及理由
一、被告丑○○、癸○○、甲○○、丙○○分別於警局詢問時、
    檢察官偵查中及未○○於檢察官偵查中，檢察官聲請羈押原
    審及本院審理時之自白。
二、告訴人己○○、子○○、寅○○、戊○○、辰○○、庚○、
    乙○○、壬○○、丁○○、巳○○、卯○○分別於警詢時之
    指訴及辛○○分別於警詢時、偵查中之指訴。
三、證人即同案被告李月雲、陳鍠鎮分別於警詢及偵查中之供述
    ，陳正雄於警詢時之自白，許進吉、王謙烊分別於警詢及偵
    查中之自白。
四、扣案之丑○○所有的SIM卡6枚、存款明細表貳張、登記電話
    便條紙3張及自動櫃員機交易明細表6張；被告癸○○所有的
    NOKIA7210行動電話1支；被告丙○○所有的NOKIA7210及MOT
    OROLA行動電話各1支，以及通訊監察錄音帶及譯文數十紙可
    資證明。
五、告訴人辛○○所出具其所有之中華郵政股份有限公司（下稱
    中華郵政公司）新埔分局郵政存簿儲金儲金簿暨交易明細表
    、以局號帳號查詢客戶基本資料及郵政存簿儲金無摺存款、
    憑金融卡存款存款單（郵局留存聯）及許進吉大甲郵局局號
    00 00000號、帳號0000000號客戶歷史交易清單在卷可查。
六、華南商業銀行臺中港路分行95年 4月18日（95）華中港字第
    147號函暨告訴人己○○所有帳號 000000000000號基本資料
    及94年10月30日起至同年11月15日止之往來明細表、中華郵
    政公司新營郵局95年 3月13日營字第0955080166號函暨重溪
    郵局儲戶即同案被告陳鍠鎮之基本資料及交易資料及國泰世
    華商業銀行中和分行95年9月14日（95）國世中和字第100號
    函暨所附自94年 9月起之資金往來明細表、臺中市警察局第
    四分局受理詐騙帳戶警示、電話斷話簡便格式表、受理刑事
    案件報案三聯單在卷可查。
七、中華郵政公司高雄郵局95年3 月21日高營字第0952001026號
    函暨楠梓右昌郵局局號000000-0號、帳號000000-0號存簿儲
    金林泰花之基本資料及臺中市警察局受理刑事案件報案三聯
    單、臺中縣警察局豐原分局受理詐騙帳戶通報警示、詐騙電
    話斷話申請表、受理各類案件紀錄（通報）表、郵政國內匯
    款執據可資佐證。
八、告訴人寅○○所出具其所有之中華郵政公司中央存款保險局
    郵政存簿儲金儲金簿、中華郵政公司郵政國內匯款執據及刑
    案報案處理系統詳細畫面在卷可查。
九、中華郵政公司嘉義郵局95年3 月23日嘉營字第0950100332號
    函暨嘉義文化路郵局局號0000000號、帳號0000000號存簿儲
    金李月雲之立帳申請書、客戶歷史交易清單及郵政國內匯款
    單2紙（匯款人戊○○）附卷可查。
十、中華郵政公司嘉義郵局95年 3月23日嘉營字第0950100332號
    函暨嘉義文化路郵局局號0000000號、帳號0000000號存簿儲
    金李月雲之立帳申請書、客戶歷史交易清單及郵政國內匯款
    單 5紙（匯款人辰○○，受款人分別為李月雲、楊家勝、洪
    保元）、辰○○載述遭上開詐欺集團詐欺取財經過之記事本
    在卷可證。
十一、中華郵政公司嘉義郵局95年 3月23日嘉營字第0950100332號
    函暨嘉義文化路郵局局號0000000號、帳號0000000號存簿儲
    金李月雲之立帳申請書、客戶歷史交易清單及郵政國內匯款
    單 2紙（匯款人庚○、廖正偉，受款人均為李月雲）在卷可
    證。
十二、告訴人乙○○所出具其所有之中華郵政公司新興郵局局號00
    00000號、帳號0000000號郵政存簿儲金簿、中華郵政公司雲
    林郵局95年 3月20日雲營字第0955000438號函暨古坑郵局局
    號0000000號、帳號0000000號林家福之開戶資料、客戶歷史
    交易清單及郵政金融卡、電話語音、網路郵局局內轉帳申請
    書及郵政劃撥儲金帳戶變更使用電話語音服務申請書（申請
    人乙○○）可資佐證。
十三、中華郵政公司雲林郵局95年 3月20日雲營字第0955000438號
    函暨古坑郵局局號0000000號、帳號0000000號林家福之開戶
    基本資料、客戶歷史交易清單及郵政國內匯款單（匯款人壬○○）附卷可查。
十四、告訴人丁○○所出具之郵政國內匯款執據（匯款人丁○○、
    受款人吳嘉玲），以局號帳號查詢客戶基本資料，局號0000
    000號、帳號0000000號，戶名吳嘉玲之客戶歷史交易清單附
    卷可證。
十五、刑案報案處理系統詳細資料（報案人巳○○）及局名鳳山三
    民路郵局、局號0000000號、帳號0000000號，戶名吳鴻霖開
    戶資料、立帳申請書、客戶歷史交易清單在卷可查。
十六、告訴人卯○○所出具其所有之中華郵政公司楠梓右昌郵局局
    號0000000號、帳號0000000號郵政存簿儲金簿、帳戶轉移申
    請書（申請人卯○○）及、中華郵政公司豐原郵局95年 3月
    13日營字第0950200667號函暨臺中清水郵局局號 0000000號
    、帳號 0000000號李新斌之開戶基本資料、查詢帳戶最近交
    易資料在卷可證。
十七、金融機構、自動櫃員提款機置監視錄影機所翻拍之照片 8幀
    可資佐證。
十八、綜上，足認被告等人自白與事實相符，應堪採信。是本件事
    證明確，被告等人犯行俱堪認定。
貳、論罪
    (一)按凡以自己犯罪之意思而參與犯罪，無論其所參與者是否
      犯罪構成要件之行為，皆為正犯，其以幫助他人犯罪之意
      思而參與犯罪，其所參與者，苟係犯罪構成要件之行為，
      亦為正犯；又共同實施犯罪行為之人，在合同意思範圍以
      內，各自分擔犯罪行為之一部，相互利用他人之行為，以
      達其犯罪之目的者，即應對於全部所發生之結果，共同負
      責（最高法院25年上字第2253號判例、28年上字第3110號
      判例參照）。次按共同正犯之意思聯絡，原不以數人間直
      接發生者為限，即有間接之聯絡者，亦包括在內。如甲分
      別邀約乙、丙犯罪，雖乙、丙間彼此並無直接之聯絡，亦
      無礙於其為共同正犯之成立（最高法院77年台上字第2153
      號判例參照）。再按刑法上所謂常業犯，指犯反覆以同種
      類行為為目的之社會活動之職業性犯罪而言，至於犯罪所
      得之多寡或盈虧、經營時日之長短，是否恃此犯罪為唯一
      之謀生職業，均非所問，縱令兼有其他職業，仍無礙於該
      常業犯罪之成立，有最高法院85年台上字第 510號判例可
      憑。茲被告丑○○依大陸地區人士「阿東」等人指示收購
      電話 SIM卡、預付卡及人頭帳戶供「阿東」等詐騙集團人
      士使用，並與癸○○、甲○○及未○○等均明知該人頭帳
      戶及電話係供詐騙被害人轉帳或存、匯款之用，而負責自
      人頭帳戶提領詐欺所得，縱認其行為係詐欺之構成要件以
      外之行為，惟其與詐欺集團有犯意聯絡，為遂行自己共同
      犯罪之意思，而遂行詐欺集團整體犯罪之一環，自應對於
      有犯意聯絡之詐欺結果，共同負責。是被告丑○○、癸○○、甲○○及未○○等人參與詐欺犯罪集團，就所為犯行
      有犯意聯絡及行為分擔之事實，均屬共同正犯。而被告丑
      ○○等人復擔任車手負責自人頭帳戶領取款項，向不特定
      之社會大眾詐取金錢，俱見該詐欺集團規模龐大，分工細
      密，其等並以詐騙金額之2.5%（編號1及8為詐騙金額之5%
      ）為報酬受僱加入集團，反覆為同種類之行為，且期間均
      無任何工作，足徵被告丑○○等人係為自己不法所有之意
      圖，以共同犯罪之意思，聽從詐欺集團指示，反覆從事詐
      欺為目的之犯罪，並恃以為常業。
    (二)核被告丑○○、癸○○、甲○○、未○○部分，係犯下列
      各罪：
    1.被告丑○○、癸○○、甲○○、未○○加入詐騙集團以詐
      欺為業，均係犯修正前刑法第 340條之常業詐欺罪。公訴
      蒞庭之檢察官認被告丑○○等人所為係犯連續詐欺罪，尚
      有未洽。至常業之概念本以多次反覆之數行為，在法律上
      視為一罪，是被告等之各個詐欺行為縱有未遂者，仍以一
      常業詐欺罪論處。被害人中有依被告之指示，先後多次轉
      帳、匯款者，其轉帳、匯款時間接近，且被害人同一，應
      係同一犯罪之接續行為。
    2.被告丑○○、癸○○、甲○○、未○○等人與大陸地區「
      阿東」等成年男子間就常業詐欺犯行，彼此間均有犯意聯
      絡及行為分擔，均為刑法第28條之共同正犯。
    3.被告丑○○前曾於91年 6月間，因違反電業法案件，經臺
      灣臺中地方法院於92年 7月11日，以92年度訴字第1115號
      刑事判決判處有期徒刑3月，嗣於同年8月11日確定，並於
      同年 8月28日易科罰金執行完畢等情，有本院被告前案紀
      錄表及刑案資料查註紀錄表各 1份為證。被告丑○○受有
      期徒刑之執行完畢，5 年內再犯本件有期徒刑以上之罪，
      為累犯，應依修正前刑法第47條規定，加重其刑。
    (二)被告丙○○部分：
    1.按幫助犯之成立，主觀上行為人須有幫助故意，客觀上須
      有幫助行為，亦即刑法上之幫助犯，係對於犯罪與正犯有
      共同之認識，而以幫助之意思，對於正犯資以助力，而未
      參與實施犯罪之行為者而言（最高法院75年度台上字第15
      09號、84年度台上字第5998號、第6475號、88年度台上字
      第1270號判決均同此意旨）。
    2.本件被告丙○○基於幫助他人常業詐欺取財之故意，將他
      人所有銀行存摺、金融卡及密碼收購後再出售予詐騙集團
      成員使用，以利其誘使他人匯入款項後自該帳戶提領花用
      ，並以此維生，被告所為應僅止於幫助常業詐欺之故意，
      而為刑法常業詐欺罪構成要件以外之行為，復無證據證明
      其有參與詐欺犯行之實施，應屬刑法第30條之幫助犯。
    3.故被告丙○○所為，係犯修正前刑法第 340條之幫助常業
      詐欺取財罪，爰依刑法第30條第 2項之規定，按正犯之刑
      減輕之。公訴蒞庭之檢察官認被告所為係犯連續幫助詐欺
      罪，尚有誤會，併予敘明。
    4.被告丙○○與「阿南」就收購他人帳戶加以出售部分，事
      實雖有共同幫助詐騙集團之行為，惟刑法第28條之共同正
      犯，係指 2人以上共同實施犯罪之行為者而言，幫助他人
      犯罪，並非實施正犯，在事實上雖有 2人以上共同幫助常
      業詐欺，亦各負幫助責任，仍無適用刑法第28條之餘地（
      最高法院33年上字第793號判例意旨參照），附此敘明。
    (三)刑法修正
    1.本件被告等人所犯多次詐欺犯行，本院審理結果，認為構
      成常業詐欺罪，雖95年7月1日修正施行之刑法，已刪除第
      340 條常業詐欺罪之規定，但本件被告等人所犯本罪之時
      間在刑法修正施行前，而當時常業詐欺罪，其法定本刑為
      一年以上七年以下有期徒刑，得併科五萬元以下罰金，刑
      法修正後，因常業犯已經刪除，應將所犯多次詐欺罪分論
      併罰，合併計算其法定最高本刑必較原常業犯之法定刑為
      重，依刑法第2條第1項之規定比較結果，應適用較輕之修
      正前刑法第340條而論以常業詐欺罪，併此敘明。
    2.另按新修正刑法第2條第1項之規定，係規範行為後法律變
      更所生新舊法律比較適用之準據法，於新法施行後，應適
      用新法第2條第1項之規定，為「從舊從輕」之比較。新修
      正刑法第47條第 1項關於累犯加重規定「受徒刑之執行完
      畢，或一部之執行而赦免後，五年以內故意再犯有期徒刑
      以上之罪者，為累犯，加重本刑至二分之一。」，對新法
      施行前，故意再犯有期徒刑以上之罪，構成累犯之加重規
      定，新舊法並無不同，依新修正刑法「從舊從輕」原則，
      應適用修正前刑法第47條規定。
參、不另為無罪及免訴部分
一、公訴意旨另以：被告丑○○、癸○○、甲○○、未○○等人
    利用附表二所示之詐騙手段，使午○○陷於錯誤，分別將如
    附表二所示之金錢，匯入或轉帳入其等事先設計如附表二所
    示之人頭帳戶內，因認被告此部分亦涉犯刑法第 340條之常
    業詐欺罪嫌，惟訊據被告均否認有此犯行，辯稱伊等係從94
    年9月底，做至同年12月底，於95年1月以後監聽譯文只是伊
    與對岸聊天，並未再替大陸詐騙集團提領贓款等語，質諸被
    害人午○○亦供稱：伊係95年 2月21日12時38分許在頭份鎮
    ○○路郵局匯出五萬元給詐騙集團的受款人林玉玲，騙說我
    兒子鄧淮宇跟人擔保，借款人已跑路，為了兒子安全，要我
    兒子替他還錢，趕快匯款給他等語，並有告訴人午○○所出
    具之中華郵政公司郵政國內匯款執據、苗栗縣警察局頭份分
    局頭份派出所受理各類案件紀錄表、苗栗縣警察局受理刑事
    案件報案三聯單及受理詐騙帳戶通報警示、詐騙電話斷話簡
    便格式表及中華郵政公司高雄郵局95年4月27日高營字第095
    2001693 號函暨存簿儲金林玉玲帳戶立帳申請書、交易明細
    表附卷可證。綜合以觀兩者在時間上並不相符，且從國泰世
    華商業銀行中和分行95年9月14日（95）國世中和字第100號
    函暨所附自94年 9月起之資金往來明細表截至95年1月6日即
    無再匯入紀錄，是此部分尚不能證明被告四人犯罪，本應諭
    知無罪判決，惟因與上開常業詐欺罪為單純一罪之關係，爰
    不另為無罪之諭知。
二、公訴人認被告等人另犯洗錢防制法第9條第1項之幫助洗錢罪
    嫌云云，惟本件洗錢防制法已於95年 5月30日條正公布，於
    同年7月1日施行，該法第 3條第1項第5款已刪除常業詐欺罪
    屬於第2條第2款之重大犯罪，依法犯常業詐欺罪及幫助他人
    犯常業詐欺罪，已不構成洗錢防制法第九條之犯罪，依刑事
    訴訟法第302條第4款之規定犯罪後之法律已廢止其刑罰本應
    為免訴判決，惟公訴人認此部分與上開論罪部分有方法與目
    的之牽連關係，爰不另為免訴判決之諭知。
肆、撤銷理由
    原審以被告等人犯罪事證明確，予以論罪科刑，固非無見。
    惟查：(1)原判決未詳酌卷證，遽認被告丑○○、癸○○、甲○○、未○○加入詐騙集團時有詐騙如附表二所示午○○之
    匯款，尚有未合；(2)本件洗錢防制法已於95年 5月30日修正
    公布，於同年7月1日施行，該法第 3條第1項第5款已刪除常
    業詐欺罪屬於第2條第2款之重大犯罪，依法犯常業詐欺罪及
    幫助他人犯常業詐欺罪，已不構成洗錢防制法第 9條之犯罪
    ，依刑事訴訟法第302條第4款之規定犯罪後之法律已廢止其
    刑罰應為免訴判決，原審未及審酌及此，仍予論罪科刑，亦
    有未洽。(3)沒收為從刑之一種，依主從不可分之原則，應附
    隨緊接於主刑之下而同時宣告；又共同正犯因相互間利用他
    人之行為，以遂行其犯意之實現，本於責任共同之原則，有
    關沒收部分，對於共犯間供犯罪所用之物，自均應為沒收之
    諭知。惟幫助犯僅係對於犯罪構成要件以外行為為加工，並
    無共同犯罪之意思，自不適用該責任共同原則，對於正犯所
    有供犯罪所用之物或犯罪所得之物，亦為沒收之諭知。是以
    本件被告丑○○、癸○○、甲○○、未○○既共犯常業詐欺
    罪，對於彼等間供犯罪所用之物，自應在各該被告主文項下
    均為沒收之諭知，惟原判決僅在各該供犯罪所用之物所有人
    項下諭知沒收，於法亦有違誤。檢察官據被害人己○○具狀
    請求上訴意旨雖未指摘及此，但原判決有上述可議之處，仍
    屬不可維持。又本件被告丑○○、癸○○、甲○○、未○○
    等 4人年輕力盛，不務正業，竟與大陸地區人士共組詐欺集
    團，以電話向台灣居民詐騙金錢，僅約短短4個月期間，即
    詐得新台幣 4,138,151元，受害人計有12人之多（如附表一
    所示），嚴重危害社會治安，量刑自不宜過輕，而修正前刑
    法第 340條常業詐欺罪之法定本刑為1年以上7年以下有期徒
    刑，被告丑○○且為累犯，應加重其刑，乃原審竟僅量處被
    告丑○○有期徒刑3年6月，被告癸○○、甲○○、未○○均
    有期徒刑 3年，均不到法定刑之一半，均明顯輕縱。又被告
    丙○○亦不務正業，收購他人在金融機關設立之帳戶存摺、
    印章及提款卡等供被告丑○○等詐欺集團作為收取詐欺所得
    款項之用，幫助被告丑○○等詐欺集團之常業詐欺犯行，情
    節重大，而原審亦僅量處有期徒刑1年6月，亦屬過輕，檢察
    官上訴意旨指原審量刑過輕，指摘原判決不當，為有理由，
    自應由本院將原判決撤銷改判，爰審酌(1)被告丑○○、癸○○、甲○○、未○○等人年輕力盛，不思以正途賺取金錢，
    反以參與詐騙集團為業，以惡劣手段向社會大眾騙取金錢，
    嚴重危害社會秩序，使人與人間之信任蕩然無存，且造成被
    害人金錢損失，致被害人家庭因而破碎，再收購人頭帳戶，
    供被害人轉帳存匯入金錢，增加被害人尋求救濟之困難，亦
    使所屬不法詐騙集團得以順利掩飾常業詐欺所得財物，復參
    酌被告等人之素行狀況、品性、智識程度、目的手段、詐得
    金額頗鉅、被害人數眾多，干擾不特定人之財產安全，影響
    社會治安至深，及被告丑○○、癸○○、甲○○、未○○等
    人犯後尚均能坦白承認犯行，犯罪後態度尚佳等一切情狀，
    分別量處如主文第2至5所示之刑，以示懲儆。扣案之丑○○
    所有的SIM卡6枚、存款明細表2張、登記電話便條紙3張及自
    動櫃員機交易明細表6張；癸○○所有的NOKIA7210行動電話
    1 支，均係供犯罪所用之物，業經被告丑○○、癸○○分別
    供述明確，本於共同正犯責任共同之原則，均應依刑法第38
    條第1項第2款之規定，在被告丑○○、癸○○、甲○○、未
    ○○主文項下諭知沒收。至扣案之丑○○所有的行動電話 6
    支、電話費用帳單、帳冊1本、7,000元；癸○○所有之另 1
    支行動電話、SIM卡2枚（號碼0000000000號、0000000000號
    ）、郵局提款卡1張（帳號0000000-0000000號）；甲○○所
    有的行動電話1支、SIM卡1枚（號碼 0000000000號）及其兄
    丙○○所有之筆記本3本、商銀提款機代碼說明書1張；未○○所有的行動電話1支、SIM卡1枚（號碼 0000000000號）等
    物，雖係被告等人所有，惟被告等人均否認為其供本案犯罪
    所用、所得之物，且無證據證明係供犯罪所用、所得之物，
    復非屬違禁物，故不予宣告沒收，併此敘明。(2)邇來國內多
    有詐欺、恐嚇集團犯案，均係收購、借用人頭帳戶以作為收
    受不法所得款項之手段，被告丙○○明知於此，仍輕率提供
    他人之銀行存摺、金融卡，以助長犯罪集團惡行，供詐欺犯
    取得所騙財物之工具，其對於社會秩序之擾亂不言而喻，實
    際上此舉亦已造成被害人受有損害而無從求償，及犯罪後坦
    認犯行、態度尚佳等一切情狀，量處如主文第 6項所示之刑
    ，以資懲儆。扣案之被告丙○○所有之NOKIA7210、MOTOROL
    A行動電話2支，係供犯罪所用之物，業經被告丙○○供述明
    確，應依刑法第38條第1項第2款之規定沒收。至扣案之被告
    丙○○所有的另1支行動電話、SIM卡1枚（號碼 0000000000
    號），雖係被告丙○○所有，惟被告丙○○否認為其供本案
    犯罪所用之物，且無證據證明係供犯罪所用之物，復非屬違
    禁物，故不予宣告沒收，併此敘明。
伍、被告甲○○、丙○○均經本院合法傳喚，無正當之理由不到
    庭，爰不待其陳述，逕行判決。
據上論斷，應依刑事訴訟法第371條、第369條第1項前段、第364
條、第299條第1項前段，刑法第28條、第30條、第 340條（修正
前）、第47條（修正前），第38條第1項第2款，罰金罰鍰提高標
準條例第1條前段，判決如主文。
本案經檢察官王壬貴到庭執行職務。
中    華    民    國    95    年    10    月    24    日
                  刑事第一庭審判長法  官   蔡  長  溪
                                  法  官   林  俊  益
                                  法  官   陳  春  秋
以上正本證明與原本無異。
如不服本判決，應於收受送達後十日內向本院提出上訴書狀，其
未敘述上訴之理由者並得於提起上訴後十日內向本院補提理由書
（均須按他造當事人之人數附繕本）。
                                  書記官  李  家  敏
中    華    民    國    95    年    10    月    24    日
附錄：本案論罪科刑法條全文
修正前刑法第340條：
以犯第339條之罪為常業者，處1年以上7年以下有期徒刑，得併
科5萬元以下罰金。
附表一：
┌─┬───┬───────────────────┬───┬───────┬──────┐
│編│告訴人│犯罪經過                              │匯款時│匯入之銀行、戶│匯入金額    │
│號│      │                                      │間    │名及帳號。    │（新台幣）  │
├─┼───┼───────────────────┼───┼───────┼──────┤
│１│辛○○│上開詐欺集團之某成員，以辛○○之房子快│94年10│戶名：許進吉  │總計108萬3,0│
│  │      │被查封，及大眾銀行之信用卡遭盜刷，致其│月27日│局名：大甲郵局│00元        │
│  │      │信以為真，而依詐欺集團之指示，前往郵局│及28日│。            │            │
│  │      │開綱路帳號，再辦理許進吉豐原郵局大甲支│      │局號：        │            │
│  │      │局之帳號（局號0000000號，帳號0000000號│      │0000000號     │            │
│  │      │）網路轉帳，並將網路轉帳告知上開詐欺集│      │帳號：0000000 │            │
│  │      │團之人士。                            │      │號            │            │
├─┼───┼───────────────────┼───┼───────┼──────┤
│２│己○○│上開詐欺集團之某成員，以電話告知己○○│94年11│戶名：陳鍠鎮  │43萬4,000元 │
│  │      │所有之金融卡在香港被盜刷港幣3萬5,000元│月12日│局名：臺南縣柳│            │
│  │      │，致其信以為真，並依指示撥打電話至香港│      │營重溪郵局。  │            │
│  │      │金融盜卡處理中心查證，復依指示前往華南│      │局號：0000000 │            │
│  │      │商業銀行辦理語音轉帳約定，設定帳戶為臺│      │號。          │            │
│  │      │南柳營重溪郵局帳號000-00000000000000號│      │帳號：        │            │
│  │      │，並做語音存保確認動作。              │      │0000000號     │            │
├─┼───┼───────────────────┼───┼───────┼──────┤
│３│子○○│上開詐欺集團之某成員，以電話告知子○○│94年11│戶名：林泰花  │12萬元      │
│  │      │中國信託信用卡餘額不足，致其信以為真，│月9日 │局名：高雄市右│            │
│  │      │遂依其指示將12萬元，匯入林泰花所有之高│      │民郵局。      │            │
│  │      │雄右民郵局帳號00000000000000號帳戶內。│      │帳號：0000000 │            │
│  │      │                                      │      │號            │            │
│  │      │                                      │      │局號：0000000 │            │
│  │      │                                      │      │號            │            │
├─┼───┼───────────────────┼───┼───────┼──────┤
│４│寅○○│上開詐欺集團之某成員，於94年11月9日12 │94年11│1.局名：高雄五│(1)8萬元     │
│  │      │時許，以電話告知寅○○其所有之信用卡遭│月9日 │  甲郵局      │            │
│  │      │盜刷未繳，致其信以為真，而依指示撥打電│      │  局號：      │            │
│  │      │話至香港金融管理局查證，使其陷於錯誤。│      │  0000000號   │            │
│  │      │                                      │      │  帳號：      │            │
│  │      │                                      │      │  0000000號   │            │
│  │      │                                      │      │2.戶名：林泰花│(2)未付款    │
│  │      │                                      │      │  局名：高雄市│            │
│  │      │                                      │      │  民郵局。    │            │
│  │      │                                      │      │  帳號：      │            │
│  │      │                                      │      │  0000000號   │            │
│  │      │                                      │      │  局號：      │            │
│  │      │                                      │      │  0000000號   │            │
├─┼───┼───────────────────┼───┼───────┼──────┤
│５│戊○○│上開詐欺集團之某成員，於94年11月上旬某│94年11│戶名：李月雲  │5萬1,000元  │
│  │      │日，以電話告知戊○○香港公司即將在臺中│月17日│局名：嘉義文化│            │
│  │      │市舉辦一場造勢活動，並由鳳凰電視臺同步│。    │路郵局。      │            │
│  │      │轉播，嗣再通知戊○○已中三獎100萬元， │      │局號：0000000 │            │
│  │      │但依規定須先投保海外信託保險金，並繳交│      │號。          │            │
│  │      │10萬元，致其陷於錯誤。                │      │帳號：0000000 │            │
│  │      │                                      │      │號。          │            │
├─┼───┼───────────────────┼───┼───────┼──────┤
│６│辰○○│上開詐欺集團之某成員，於94年10月30日，│1.94年│1.戶名：洪保元│(1)18萬4,275 │
│  │      │以電話告知辰○○香港公司即將在澎湖開設│11月4 │局號：0000000 │  元        │
│  │      │賭場，並在臺中市舉辦一場造勢活動，而由│日。  │號。          │            │
│  │      │鳳凰電視臺同步轉播，嗣再恭禧辰○○中香│2.同年│帳號：0000000 │            │
│  │      │港博彩局所提供之5萬元美金彩金，但依規 │月9日8│號。          │            │
│  │      │定須先投保海外信託保險金並加入臨時會員│時44分│2.戶名：楊家勝│(2)33萬800元 │
│  │      │。然須先繳交臨時會員會，致其陷於錯誤。│。    │局號：0000000 │            │
│  │      │                                      │      │號。          │            │
│  │      │                                      │      │帳號：0000000 │            │
│  │      │                                      │      │號。          │            │
│  │      │                                      │      │戶名：李月雲  │(3)35萬140 元│
│  │      │                                      │      │局名：嘉義文化│            │
│  │      │                                      │      │路郵局。      │            │
│  │      │                                      │      │局號：0000000 │            │
│  │      │                                      │      │號。          │            │
│  │      │                                      │      │帳號：0000000 │            │
│  │      │                                      │      │號。          │            │
├─┼───┼───────────────────┼───┼───────┼──────┤
│７│庚  ○│上開詐欺集團之某成員，於94年11月初某日│94年11│戶名：李月雲  │5萬205元    │
│  │      │，以電話告知庚○香港某公司即將在澎湖開│月9日 │局名：嘉義文化│            │
│  │      │設賭場，並在臺中市舉辦一場造勢活動，而│14時16│路郵局。      │            │
│  │      │由鳳凰電視臺同步轉播，嗣再恭禧庚○中香│分。  │局號：0000000 │            │
│  │      │港博彩局所提供之160萬元彩金，但依規定 │      │號。          │            │
│  │      │須先投保海外信託保險金並加入臨時會員。│      │帳號：0000000 │            │
│  │      │然須先繳交臨時會員會，致其陷於錯誤。  │      │號。          │            │
├─┼───┼───────────────────┼───┼───────┼──────┤
│８│乙○○│上開詐欺集團之某成員，於94年10月28日14│94年10│戶名：林家福  │99萬2,000元 │
│  │      │時許，以電話向乙○○訛稱，其積欠中國信│月28日│局名：雲林古坑│            │
│  │      │託商業銀行之刷卡費，使其信以為真，而依│14時許│郵局雲林八支局│            │
│  │      │指示撥打00000000000000號電話向林建隆查│。    │。            │            │
│  │      │證，復依該詐欺集團某成員之指示，前往郵│      │局號：0000000 │            │
│  │      │局填寫郵政儲金帳戶變更或終止使用語音服│      │號。          │            │
│  │      │務申請書、附件及電話語音局內轉帳申請書│      │帳號：0000000 │            │
│  │      │，再依指示發打0000000000號，該支電話出│      │號。          │            │
│  │      │現語音服務系統，乙○○依該語音指示，按│      │              │            │
│  │      │身分證號碼、輸入電話語音轉帳密碼2213號│      │              │            │
│  │      │，又按郵局代號700，局號及帳號000000000│      │              │            │
│  │      │86014號。                             │      │              │            │
├─┼───┼───────────────────┼───┼───────┼──────┤
│９│壬○○│上開詐欺集團之某成員以語音信箱發電話予│94年12│戶名：林家福  │11萬元      │
│  │      │壬○○，訛稱「其在香港以中國信託信用卡│月27日│局名：雲林古坑│            │
│  │      │消費12萬元，若有疑問轉撥9由專員為你服 │12時11│郵局雲林八支局│            │
│  │      │務」，遂依指示轉播9，再轉接自稱金控局 │分    │。            │            │
│  │      │專員，詐欺集團之之人士告知壬○○，若要│      │局號：0000000 │            │
│  │      │沖帳的話，須匯同等金額之款項，使壬○○│      │號。          │            │
│  │      │信以為真，為免影響其用，因而陷於錯誤受│      │帳號：0000000 │            │
│  │      │騙。                                  │      │號。          │            │
├─┼───┼───────────────────┼───┼───────┼──────┤
│１０│丁○○│上開詐欺集團之某成員，以電話向丁○○訛│94年10│戶名：吳嘉玲  │11萬8,200元 │
│  │      │稱，其所有之資料可能被冒用至建華銀行盜│月24日│局名：大甲鎮郵│            │
│  │      │刷，及其尚積欠銀行信用卡的錢，使其信以│11時9 │局豐原32支局。│            │
│  │      │為真，而依指示撥打電話至金融管理局向吳│分    │局號：00000000│            │
│  │      │主任查詢，吳主任即慫勇其將帳戶內之存款│      │號。          │            │
│  │      │匯入吳主任稱之安全帳戶，致其陷於錯誤而│      │帳號：0000000 │            │
│  │      │受騙。                                │      │號。          │            │
├─┼───┼───────────────────┼───┼───────┼──────┤
││巳○○│上開詐欺集團之某成員，以電話向巳○○，│94年10│戶名：吳鴻霖  │4萬2,531元  │
│  │      │以其信用卡刷卡竟未結帳為由，及其尚積欠│月28日│局名：鳳山市三│            │
│  │      │銀行信用卡的錢，使其信以為真，而依指示│9時36 │民路郵局。    │            │
│  │      │找張坤成警官聯絡，致其陷於錯誤而受騙。│分    │局號：0000000 │            │
│  │      │                                      │      │號。          │            │
│  │      │                                      │      │帳號：0000000 │            │
│  │      │                                      │      │號。          │            │
├─┼───┼───────────────────┼───┼───────┼──────┤
││卯○○│上開詐欺集團之某成員，於94年10月27日17│94年10│戶名：李新斌  │19萬2,000元 │
│  │      │時30分許，接獲自稱中國信託商業銀行之女│月28日│局名：臺中清水│            │
│  │      │行員告知，其曾在香港地區刷卡消費港幣3 │12時30│      郵局。  │            │
│  │      │萬5,100元，並佯稱其個人資料可能外洩， │分許  │局號：0000000 │            │
│  │      │可能被冒用以電話向卯○○訛稱，其所有之│      │      號。    │            │
│  │      │資料可能被冒用為人頭帳戶，其不疑有他，│      │帳號：0000000 │            │
│  │      │遂依指示撥打電話向港臺金融管理局查詢，│      │      號。    │            │
│  │      │再依指示向台灣金融監督管理局查詢，致其│      │              │            │
│  │      │信以為真，又依指示前往郵局設定臺中清水│      │              │            │
│  │      │郵局、戶名李新斌、局號0000000號、帳號 │      │              │            │
│  │      │000 0000號，致其陷於錯誤而受騙。      │      │              │            │
└─┴───┴───────────────────┴───┴───────┴──────┘
附表二：
┌─┬───┬───────────────────┬───┬───────┬──────┐
│編│告訴人│犯罪經過                              │匯款時│匯入之銀行、戶│匯入金額    │
│號│      │                                      │間    │名及帳號。    │（新台幣）  │
├─┼───┼───────────────────┼───┼───────┼──────┤
│１│午○○│其於電話中聽到小孩子哭聲，稱被告趕快救│95年2 │戶名：林玉玲  │5萬元       │
│  │      │他，接著上開詐欺集團之某成員，以電話告│月21日│局名：高雄籬仔│            │
│  │      │知其兒子（鄧淮宇）擔任保證人，債務人已│12時38│內郵局。      │            │
│  │      │跑路了，因此其兒子即鄧淮宇應負保證責任│分許  │局號：0000000 │            │
│  │      │，致其信以為真，依指示匯款，使其陷於錯│      │號            │            │
│  │      │誤。                                  │      │帳號：        │            │
│  │      │                                      │      │0000000號     │            │
└─┴───┴───────────────────┴───┴───────┴──────┘
附表三：應沒收之物
┌──────────────────────┐
│1.SIM卡 6枚                                 │
│2.存款明細表 2張                            │
│3.登記電話便條紙 3張                        │
│4.自動櫃員機交易明細表 6張                  │
│5.NOKIA7210行動電話 1支                     │
└──────────────────────┘


司法院資訊處製作；財團法人民間司法改革基金會備份。
